【裁判字號】    95,交聲,116
【裁判日期】    950502
【裁判案由】    違反道路交通管理處罰條例聲明異議
【裁判全文】
臺灣苗栗地方法院交通事件裁定        95年度交聲字第116號
原處分機關    交通部公路總局新竹區監理所苗栗監理站
異  議  人
即受處分人    甲○○
上列異議人即受處分人因違反道路交通管理處罰條例案件，對於
裁決所民國95年2 月24日以竹監苗字第裁54-AC0000000號所為之
處分（原舉發案號：臺北市警察局94年8 月16日北市警交大字第
AC0000000 號），聲明異議，本院裁定如下：
    主  文
原處分撤銷。
甲○○汽車駕駛人，行車速度，超過規定之最高時速，處罰鍰新
台幣貳仟肆佰元，記違規點數壹點。
    理  由
一、按道路交通安全規則第90條規定：駕駛人駕駛汽車，應遵守
    道路交通標誌、標線、號誌之指示，並服從執行交通勤務之
    警察或依法令執行指揮交通及交通稽查任務人員之指揮。及
    同上規則第93條第1 項第1 款規定：行車速度，依速限標誌
    或標線之規定，無標誌或標線者，應依左列規定：一、行車
    時速不得超過50公里。但在未劃設車道線、行車分向線之道
    路，或設有快慢車道分隔線之慢車道，時速不得超過40公里
    。又按汽車駕駛人，行車速度，超過規定之最高時速，或低
    於規定之最低時速，或裝用測速雷達感應器者，處4 百元以
    上8 百元以下罰鍰；其感應器沒入之。前項行為，如應歸責
    於汽車所有人者，並吊扣其汽車牌照1 個月。道路交通管理
    處罰條例第40條第1 項第1 款定有明文。又同法第63條：汽
    車駕駛人有左列各款所列條款之一者，除依原條款處罰鍰外
    ，並予記點：一、第40條第1 項，記違規點數1 點。
二、承辦道路交通管理處罰條例案件，有關送達的規定：
    (1)違反道路交通管理事件統一裁罰基準及處理細則第5 條規
      定，處理違反道路交通管理事件，有關文書送達之程序，
      依行政程序法之規定。
    (2)行政程序法部分：
        第72條送達，於應受送達人之住居所、事務所或營業
          所為之。但在行政機關辦公處所或他處會晤應受送達
          人時，得於會晤處所為之。對於機關、法人、非法人
          之團體之代表人或管理人為送達者，應向其機關所在
          地、事務所或營業所行之。但必要時亦得於會晤之處
          所或其住居所行之。應受送達人有就業處所者，亦得
          向該處所為送達。
        第73條於應送達處所不獲會晤應受送達人時，得將文
          書付與有辨別事理能力之同居人、受僱人或應送達處
          所之接收郵件人員。前項規定於前項人員與應受送達
          人在該行政程序上利害關係相反者，不適用之。應受
          送達人或其同居人、受僱人、接收郵件人員無正當理
          由拒絕收領文書時，得將文書留置於應送達處所，以
          為送達。
        第74條送達，不能依前2 條規定為之者，得將文書寄
          存送達地之地方自治或警察機關，並作送達通知書兩
          份，一份黏貼於應受送達人住居所、事務所、營業所
          或其就業處所門首，另一份交由鄰居轉交或置於該送
          達處所信箱或其他適當位置，以為送達。前項情形，
          由郵政機關為送達者，得將文書寄存於送達地之郵政
          機關。寄存機關自收受寄存文書之日起，應保存3 個
          月。
        第78條對於當事人之送達，有下列各款情形之一者，
          行政機關得依申請，准為公示送達︰一、應為送達之
          處所不明者。二、於有治外法權人之住居所或事務所
          為送達而無效者。三、於外國或境外為送達，不能依
          第86條之規定辦理或預知雖依該規定辦理而無效者。
          有前項所列各款之情形而無人為公示送達之申請者，
          行政機關為避免行政程序遲延，認為有必要時，得依
          職權命為公示送達。當事人變更其送達之處所而不向
          行政機關陳明，致有第一項之情形者，行政機關得依
          職權命為公示送達。
        如前所述，處理違反道路交通管理事件，有關文書送
          達之程序，依行政程序法之規定；對於當事人之送達
          ，有下列各款情形之一者，行政機關得依申請，准為
          公示送達︰一、應為送達之處所不明者…。有前項所
          列各款之情形而無人為公示送達之申請者，行政機關
          為避免行政程序遲延，認為有必要時，得依職權命為
          公示送達；違反道路交通管理事件統一裁罰標準及處
          理細則第5 條、行政程序法第78條第1 項、第2 項亦
          定有明文。而所謂「應為送達之處所不明者」，係指
          已用相當之方法探查，仍不知其應為送達之處所者而
          言，此有最高法院82年台上字第272 號判例可資參照
          （按上開最高法院判例係針對民事訴訟法第149 條第
          1 項第1 款而為，基於法律適用之統一，行政程序法
          第78條第1 項第1 款自應為相同之解釋）。
三、原處分意旨略以：本件異議人即受處分人甲○○於民國94
    年7 月30日8 時38分，駕駛車牌號碼4965-FJ 號之自用一般
    小客車，在臺北市○○○道○ 段往下山方向處（學校前），
    因限速每小時40公里，經測速時速54公里，超速14公里，未
    滿20公里之違規，經原舉發機關以逕行舉發以北市警交大字
    第AC000000 0號違反道路交通管理事件通知單舉發，嗣異議
    人未於應到案日期前依法繳納罰鍰，經原處分機關於95年2
    月24日以竹監苗字第裁54-AC0000000號裁決書裁處異議人罰
    鍰新台幣（下同）2,400 元。
四、異議意旨則略以：本案裁決書違規地點使用代瑪AA212 ，異
    議人不知道違規地點，且無照片之拍攝，復未收到舉發通知
    單，異議人根本無法知道何時違規，遑論依期限到案繳納罰
    緩。因此聲明異議在案，請求撤銷原處分云云。
五、經查：異議人甲○○於上開時間地點，駕駛上開自用小客車
    ，因，因限速每小時40公里，經測速時速54公里，超速14公
    里，未滿20公里之違規，經原舉發機關以逕行舉發以北市警
    交大字第AC120597號違反道路交通管理事件通知單舉發，嗣
    異議人未於應到案日期前依法繳納罰鍰，經台原處分機關於
    95年2 月24日以竹監苗字第裁54-AC120597 號裁決書裁決，
    裁處異議人罰鍰2,400 元之事實，亦有違反道路交通管理事
    件通知單影本、臺北市政府警察局交通警察大隊95年3 月21
    日北市警交大執字第09531127000 號函附大宗掛號單、送達
    證書、照片，及原處分機關製作之裁決書在卷可按，堪認異
    議人確實有上開違規。又異議人抗辯本件送達不合法部分如
    上：經查，本件依據原舉發機關上開函文回覆意旨稱：本件
    舉發單含採證照片經掛號郵寄，因逾期退回，並辦理寄存送
    達等情，以及參照送達證書記載送達地址為「苗栗市○○路
    123 號」、寄存於中苗郵局，並作送達通知書2 份，1 份黏
    貼於應送達處門首，另1 份置於應送達處所信箱或適當位置
    。本院並依職權查詢異議人之戶籍地址，異議人當時之戶籍
    地設址在「苗栗市○○路123 號」，於94年8 月30日遷移至
    「臺北縣永和市」，此有異議人之個人基本資料查詢結果、
    遷徙紀錄資料查詢表4 紙為證，因此上開舉發機關之寄存送
    達，符合行政程序法第74條之規定，足以認定本件送達係合
    法。因此有關異議人辯稱未收到違規之舉發單、照片等情，
    應可歸責於異議人，尚難作為不罰之理由。
六、承上所述，本件送達為合法，復有舉發單、照片為證，異議
    人駕駛汽車行駛上開路段，而有超速之違規事實，事證明確
    ，應依道路交通管理處罰條例第40條第1 項、第63條第1 項
    第1 款、違反道路交通管理事件統一裁罰基準表逾越應到案
    期限30日以上，繳納罰鍰或逕行裁決者之規定裁罰，是原處
    分機關據以援引上開規定，對異議人裁處罰鍰新臺幣2,400
    元，參照前開第63條第1 項第1 款之規定，應記違規點數1
    點，然裁決書漏未記載，異議人聲明異議雖無理由，但原裁
    決處分既有上開可議之處，自應予撤銷，依道路交通管理處
    罰條例第40條第1 項、第63條第1 項第1 款，違反道路交通
    管理事件統一裁罰基準表，自為裁定裁罰異議人如主文第2
    項所示，以資適法。
七、據上論斷，應依道路交通案件處理辦法第20條前段，裁定如
    主文。
中    華    民    國    95    年    5     月    2    日
                  交通法庭      法  官  張珈禎
以上正本證明與原本無異
如不服本裁定應於送達後5日內向本院提出抗告狀
                                書記官  黃雅琦
中    華    民    國    95    年    5     月    2    日


司法院資訊處製作；財團法人民間司法改革基金會備份。
